【裁判字號】    98,重抗更(一),1
【裁判日期】    981130
【裁判案由】    假扣押
【裁判全文】
臺灣高等法院高雄分院民事裁定       98年度重抗更(一)字第1號
抗  告  人  臺灣銀行股份有限公司
法定代理人  甲○○
上列抗告人因相對人即債權人華南產物保險股份有限公司與債務
人PT. PELAYARAN TEMPURAN EMAS TBK 間假扣押執行事件，對於
民國98年4 月30日臺灣高雄地方法院98年度審聲字第99號所為裁
定提起抗告，經最高法院第一次發回，本院裁定如下：
    主  文
抗告駁回。
發回前第二、三審抗告訴訟費用由抗告人負擔。
    理  由
一、本件相對人即債權人華南產物保險股份有限公司（下稱華南
    保險公司）以第三人連海船舶裝卸股份有限公司（下稱連海
    公司）向其投保營建機具綜合保險，因相對人即債務人PT.
    PELAYAR AN TEMPURAN EMAS TBK（下稱相對人）之故意或過
    失致連海公司受有損害，其給付連海公司保險金額後，依債
    權讓與及保險法第53條之規定，代位行使連海公司對相對人
    之1800萬9685元債權，而向原審法院聲請對相對人為假扣押
    ，經原審法院於95年12月29日以95年度裁全字第16770 號裁
    定准華南保險公司以新台幣（下同）600 萬元或同額之無記
    名可轉讓定期存單供擔保後，於上開債權金額範圍內，得對
    相對人為假扣押，同時准相對人得以該債權金額供擔保後，
    免為或撤銷假扣押。嗣華南保險公司執該裁定向執行法院聲
    請就連海公司另案對相對人聲請執行假扣押時，相對人為免
    為假扣押所提出由抗告人出具之5455萬4272元國外部保證書
    （下稱系爭保證書），執行假扣押，執行法院於97年8 月6
    日核發執行命令，准華南保險公司於其債權金額範圍內執行
    。經連海公司對該執行命令聲明異議，執行法院司法事務官
    於98年1 月5 日以96年度執全字第954 號裁定，撤銷上開執
    行命令。華南保險公司聲明異議，經原審以：債務人為免為
    或撤銷假扣押所供之擔保物，不論為現金或有價證券或以保
    證書所表彰之義務，均為債務人之財產，除有依法不得查封
    之財產外，得為查封或扣押之標的；相對人即另案債務人所
    提供之系爭保證書，係替代其原先應提出之現金，核屬相對
    人應提存擔保金之替代物，抗告人應於相對人有給付義務時
    ，無條件提出該金額交付與法院，而相對人於返還擔保物之
    條件成就時，始得請求返還系爭保證書，故為相對人財產權
    之一種，自得為查封或扣押之標的；華南保險公司請求於相
    對人得依法領回該替代擔保金之系爭保證書時，扣押其得領
    回提存物時之債權，即屬有據等語，廢棄執行法院司法事務
    官之裁定。
二、抗告人抗告意旨略以：司法院93年11月12日以院台廳民一字
    第0930027737號函公布「法院辦理保險人或銀行出具保證書
    代擔保注意事項」，第4 點規定保證書之內容，應具備下列
    事項：(一)當事人兩造，(二)案號及案由，(三)保證金額，(四)保證
    契約生效日為法院裁判准以保證書代擔保時起，(五)保證期間
    至法院裁定准許供擔保人聲請返還確定時止，(六)放棄先訴抗
    辯權，(七)簽發保證書年月日，(八)保證人之簽名或蓋章。則系
    爭保證書之保證期間應至法院裁定准許供擔保人聲請返還確
    定時止。則相對人得聲請發還系爭保證書時，抗告人之保證
    責任已經終了，系爭保證書已失其效力，華南保險公司已無
    從再對系爭保證書所載款項為假扣押，故其聲請於相對人得
    依法領回系爭保證書時，扣押系爭保證書所載之款項，扣押
    標的已不存在。再者，抗告人於94年9 月15日所簽發以原審
    法院為受益人之系爭保證書，係憑國外指示銀行開發以本行
    為受益人之相對保證函（Counter- Guarantee）所轉開之擔
    保函證。鑑於相對保證函（Counter -Guarantee）申請人與
    指示銀行間、抗告人與指示銀行間及抗告人與原審法院間就
    保證書之關係均分屬個別且獨立之關係，因此僅原審法院對
    抗告人享有保證債權，而相對人在抗告人處未設有帳戶，對
    抗告人亦無保證債權或其他任何債權存在，倘令抗告人由原
    本所負之有限保證責任質變為無限保證責任，恐添抗告人對
    該國外指示銀行求償無門之風險，求為廢棄原裁定等語。
三、經查，系爭保證書乃代替相對人原應提出供擔保以免為假扣
    押或撤銷假扣押之現金，自屬表彰一定金額之財產，得為假
    扣押之標的，業經原裁定闡述甚詳。而另案連海公司聲請對
    相對人假扣押事件，既未經法院裁定准許供擔保人即相對人
    聲請返還系爭保證書，系爭保證書仍屬有效，則華南保險公
    司於系爭保證書尚屬有效期間聲請為假扣押，除發生撤銷假
    扣押之事由，法院尚不得裁定准許返還該保證書，即無抗告
    人所稱保證書失效、保證書所載款項不存在之問題。又系爭
    保證書之保證責任範圍既限於相對人應提出之擔保金金額，
    並不因華南保險公司本件聲請假扣押而有不同，即無抗告人
    所稱有限保證責任變更為無限保證責任之情。另華南保險公
    司稱：自連海公司受讓對相對人之債權，並未一併受讓連海
    公司因假扣押執行所生之權利及利益等語，連海公司並就本
    件假扣押執行具狀聲明異議，有本院97年度抗字第104 號裁
    定附卷可查，足見本件亦無同一債權重複聲請假扣押之情事
    ，至於連海公司就其假扣押金額是否與債權額相當，乃另一
    問題，併此敘明。
四、綜上，原裁定廢棄執行法院司法事務官之裁定，發回更為適
    法之裁定，核無違誤。抗告意旨指摘原裁定不當，求予廢棄
    ，為無理由。爰依民事訴訟法第495 條之1 第1 項、第449
    條1 項、第95條、第78條，裁定如主文。
中    華    民    國    98    年    11    月    30    日
                            民事第一庭
                                審判長法官  黃金石
                                法      官  林健彥
                                法      官  謝肅珍
以上正本證明與原本無異。
如不服本裁定應於送達後10日內向本院提出再抗告狀（並按他造
當事人之人數附繕本），並繳納再抗告費新臺幣1,000 元。
再為抗告僅得以適用法規顯有錯誤為理由，並應委任律師為代理
人。
中    華    民    國    98    年    11    月    30    日
                                書  記  官  馬蕙梅
附註：
抗告人之配偶、三親等內之血親、二親等內之姻親，或抗告人為
法人、中央或地方機關時，其所屬專任人員具有律師資格並經法
院認適當者，亦得為第三審代理人。
抗告人或其法定代理人具有律師資格者及前項情形，應於提起抗
告或委任時釋明之。

司法院資訊處製作；財團法人民間司法改革基金會備份。
